【裁判字號】    89,易,2144
【裁判日期】    891207
【裁判案由】    贓物
【裁判全文】
臺灣臺北地方法院刑事判決                        八十九年度易字第二一四四號
    公  訴  人  臺灣臺北地方法院檢察署檢察官
    被      告  甲○○
右列被告因贓物案件，經檢察官提起公訴（八十九年度偵字第一二八一三號），本院
判決如左：
    主  文
甲○○無罪。
    理  由
一、公訴意旨略以：被告甲○○明知「陳民傑」（真實姓名年籍不詳）於民國八十九
    年六月十五日上午七時三十分許，在台北縣新店市○○路四十三號前交付之車牌
    號碼ＭＥＴ─二五九號重機車係來路不明之贓物，竟予以收受，並以之代步。於
    同年六月二十四日晚間十時三十分許，於台北縣新店市○○路與新烏口，經警查
    獲。因認被告涉有刑法三百四十九條第一項之收受贓物罪嫌。
二、按犯罪事實應依證據認定之，無證據不得推定其犯罪事實；不能證明被告犯罪者
    ，應諭知無罪之判決，刑事訴訟法第一百五十四條、第三百零一條第一項分別定
    有明文。又刑法上之贓物罪，原在防止因竊盜、詐欺、侵占各罪被奪取或侵占之
    物難於追及或回復，故其前提要件，必須犯前開各罪所得之物，始得稱為贓物；
    而贓物罪之成立，以關於他人犯罪所得之物為限，若係自己犯罪所得之物，即不
    另成贓物罪，最高法院著有四十一年台非字第三六號、二十四年上字第四四一六
    號判例可稽。再被告之自白雖得為證據，但須與事實相符者，方得採為證據，故
    被告雖經自白，仍應調查其他必要之證據，以察其與事實是否相符，苟無法證明
    其與事實相符，根本即失其證據之證明力，自不得採為判斷事實之根據（最高法
    院著有四十六年台上字第八○九號判例足參）。
三、經核，公訴人認被告甲○○涉有右揭犯行，無非係以右揭機車係乙○○所有並失
    竊之事實，業據被害人乙○○供述屬實，復有車輛竊盜、車牌失竊資料個別查詢
    報表、贓物認領保管收據在卷可參，且被告對於該機車係來路不明之車輛之事實
    應有認識，所辯不知該車係贓物，顯與常情不符，委無足採為其主要論據。訊據
    被告於本院仍否認右揭犯行，除坦承右揭機車係伊偷竊所得外，並辯稱：並無「
    陳民傑」其人存在，該機車亦非收受之贓物等語。
四、經查，公訴意旨所載之車牌號碼ＭＥＴ─二五九號重機車為乙○○所有並失竊者
    ，固據被害人乙○○於檢警偵訊時指訴在卷，並有車輛竊盜、車牌失竊資料個別
    查詢報表、贓物認領保管收據附卷可稽。惟該機車是否為被告以外之人，因犯竊
    盜罪所得之「贓物」，公訴人就此事實並未舉證以實其說，逕以該機車係來路不
    明之「贓物」，即認被告有收受贓物之犯行提起公訴，已有未洽。雖被告於檢警
    偵訊時自白該機車係「陳民傑」所交付者（公訴意旨謂「陳民傑」真實姓名年籍
    不詳，且被告否認知悉該車係「陳民傑」偷竊所得之物，則該機車是否為「陳民
    傑」偷竊所得之贓物，卷內亦無資料可供本院傳查），但經本院以被告於警訊時
    所述「陳民傑」與被告聯絡之行動電話號碼，向台灣大哥大股份有限公司函查用
    戶資料，據復該行動電話係被告於八十八年八月二十六日起租用，迄八十八年九
    月四日即已停止租用，有該公司八十九年十月五日八九資警四五一九九號函附資
    料在卷可稽，足見被告於檢警偵訊時所謂：「陳民傑」於八十九年六月十五日之
    前二天以該行動電話與被告聯絡後，於八十九年六月十五日將該機車交付被告收
    受之自白（參見偵查卷第三頁背面、第四頁正面及第十七頁背面），顯與事實不
    符，是被告於本院審理時供承：並無「陳民傑」其人存在，伊未向「陳民傑」收
    受該機車，該機車係伊偷竊所得等語（參見本院八十九年十一月二十八日筆錄）
    ，以法定刑較重於收受贓物罪之竊盜罪坦承所為，堪以採信。準此，公訴人既未
    就事實欄所載之重機車，提出可供本院傳查之證據資料，舉證證明該機車確係被
    告以外之人因犯竊盜等財產犯罪所得之「贓物」，嗣經本院調查證據結果，復無
    「陳民傑」其人存在，被告並無向所謂「陳民傑」之人收受該機車，自不能遽認
    被告有何收受贓物之犯行。此外，又查無其他積極證據，足認被告確有收受贓物
    之情事，應認不能證明被告犯罪，依法應諭知無罪之判決。
五、至被告於本院審理時自白：該機車係伊偷竊所得等語（參見本院筆錄同前），是
    否屬實，檢察官負有偵查之義務與權限，縱令屬實，該竊盜之事實與收受贓物之
    事實，二者構成要件迥異，社會基本之事實並非同一（最高法院著有八十三年台
    上字第二六四四號、八十四年台上字第二二一六號判決參照），公訴人就該竊盜
    之事實既未提起公訴，自不在本院審究範圍內，附此敘明。
據上論斷，應依刑事訴訟法第三百零一條第一項，判決如主文。
本案經檢察官林淑玲到庭執行職務
中      華      民      國      八十九      年      十二    月    七    日
                                      臺灣臺北地方法院刑事第三庭
                                          法  官  劉  台  安
右正本證明與原本無異
如不服本判決應於送達後十日內向本院提出上訴狀
                                          書記官  張  世  輝
中      華      民      國      八十九      年      十二    月   十四   日


司法院資訊處製作；財團法人民間司法改革基金會備份。
